【裁判字號】    91,簡上,296
【裁判日期】    920623
【裁判案由】    竊盜
【裁判全文】
臺灣高雄地方法院刑事判決                    九十一年度簡上字第二九六號
    上  訴  人  丙○○
    即  被  告
右上訴人因竊盜案件，不服臺灣高雄地方法院高雄簡易庭九十一年度簡字第一○四○
號中華民國九十一年十月三十一日第一審判決（聲請簡易判決處刑案號：臺灣高雄地
方法院檢察署九十一年度偵字第二二七八四號），提起上訴及移
雄地方法院檢察署九十二年度偵字第二二七二號），本院判決如左：
    主  文
原判決撤銷。
丙○○連續竊盜，處有期徒刑肆月，如易科罰金，以參佰元折算壹日。
    事  實
一、丙○○意圖為自己不法之所有，並基於概括之犯意，先於民國九十一年十月十二
    日上午十時四十分許，在高雄市楠梓區○○○路六十號『乙○○○店』地下室一
    樓煙酒區內，竊取該量販店所有『大衛杜夫』牌香菸二條【共二十包，值新臺幣
    （下同）一千零八十二元】，得手後，乃將之藏在腰際，並以衣服掩飾，未結帳
    即走出賣場，嗣於量販店一樓大門口外，為管理員羅進文發現，並報警處理。又
    丙○○復承上開犯意，於九十二年一月十七日十時三十分許，在高雄縣岡山鎮○
    ○○路三六三號『康鄰超市』內，竊取該店所有『金門高梁酒』二瓶（值九百九
    十八元），得手後，亦將之藏在腰際，並以衣服掩飾，未結帳即走出賣場，於店
    外為店長甲○○發現，並報警處理。
二、案經高雄市政府警察局楠梓分局報告臺灣高雄地方法院檢察署檢察官聲請簡易判
    決處刑及移送併案審理（報告機關：高雄縣政府警察局岡山分局）。
    理  由
一、訊據被告丙○○坦承於右揭時、地竊取『乙○○○店』所有『大衛杜夫』牌香菸
    二條共二十包及『康鄰超市』所有『金門高梁酒』二瓶之事實，惟辯稱：伊無犯
    罪之意思，且均未走出賣場即被查獲等語。經查：
  (一)被告於九十一年十月十二日上午十時四十分許，在高雄市楠梓區○○○路六十號
    『乙○○○店』地下室一樓煙酒區內，竊取該量販店所有『大衛杜夫』牌香菸二
    條後；另於九十二年一月十七日十時三十分許，在高雄縣岡山鎮○○○路三六三
    號『康鄰超市』內，竊取該店所有『金門高梁酒』二瓶等情。業據被告於本院審
    理時坦白承認，並經證人即『乙○○○店』管理員羅進文、『康鄰超市』店長甲
    ○○於警訊證述明確（詳九十一年十月十二日警訊筆錄、九十二年一月十七日警
    訊筆錄）；此外復有扣押筆錄、扣押物品收據、扣押物品目錄、贓物認領保管單
    、領結及失竊物品照片附警訊卷可參。因被告自白與事實相符，是此部分之事實
    ，堪以認定。
  (二)又被告竊取『大衛杜夫』牌香菸二條、『金門高梁酒』二瓶後，均將之藏在腰際
    ，並以衣服掩飾之事實，已分據證人羅進文、甲○○於警訊證述明確（詳前開警
    訊筆錄）。再者，被告自承竊取上開物品時，身上僅有七十元、十元（詳九十一
    年十月十二日警訊筆錄、九十二年一月十七日警訊筆錄），就價格而言，『大衛
    杜夫』牌香菸二條值一千零八十二元，而『金門高梁酒』二瓶則值九百九十八元
    （價格部分，詳警訊卷附贓物認領保管單及證人甲○○警訊所陳），被告所攜金
    錢，實不足以購買上開物品。從而，被告明知無力購買前開失竊物品，竟仍取走
    該物品，且將之隱藏於腰際，難謂無犯竊盜罪之意思，是被告所辯，應屬卸責之
    詞。
  (三)另被告竊取『大衛杜夫』牌香菸二條、『金門高梁酒』二瓶後，均未結帳即走出
    賣場，嗣於賣場門口外被發現，並報警處理等情，亦據證人羅進文、甲○○於警
    訊證述明確（詳前開警訊筆錄）。爰審酌上情，並參以商店服務人員見有人於賣
    場取走物品時，因顧客尚未走出賣場，隨時有結帳之可能，如冒然制止，不僅顧
    客會以『待結帳』之話語搪塞，且容易引起糾紛，減損商譽，故通常均先監控，
    待顧客未結帳即持物品外出之際，於確定竊盜犯行後，始會出面制止之經驗，是
    被告辯稱：尚未走出賣場即被查獲等語，應與事實不符。
  (四)綜上直接、間接證據，本件事證明確，被告犯行堪以認定。
二、核被告所為，係犯刑法第三百二十條第一項竊盜罪。被告先後二次竊盜犯行，時
    間緊接，方法相同，所犯又係構成要件相同之罪名，顯係基於概括之犯意反覆為
    之，應依連續犯之規定論以一罪，並依法加重其刑。爰審酌被告正值壯年，竟存
    有僥倖之心，為貪圖小利而竊取他人物品，行為實有可議之處，惟念及本件失竊
    物品價值非鉅，且參以所竊物品均已發還被害賣場等一切情狀，量處如主文所示
    之刑，並諭知易科罰金之折算標準。
三、移送併案審理部分（即臺灣高雄地方法院檢察署九十二年度偵字第二二七二號）
    ，因與起訴部分具有連續犯之裁判上一罪關係，為起訴效力之所及，本院自應併
    予審究，附此敘明。
四、原審認被告罪證明確，予以論罪科刑，固非無見，惟就移送併案審理部分，原審
    不及審究，致未依連續犯之規定，加重其刑，容有未洽。上訴人上訴意旨，否認
    犯罪，指摘原判決不當，雖無理由，惟原判決既有可議之處，自應由本院予以撤
    銷改判。
五、移送併案審理意旨（即臺灣高雄地方法院檢察署九十二年度偵字第四四二二號）
    另以：被告意圖為自己不法之所有，於九十二年二月二日上午十時二十五分許，
    在高雄縣岡山鎮○○街五二號前，竊得王秀蘭所有ＯＥＫ─六○三號重型機車等
    情。因認被告復涉刑法第三百二十條第一項竊盜罪嫌。
  (一)按犯罪事實應依證據認定之，無證據不得推定其犯罪事實；又不能證明被告犯罪
    者，應諭知無罪之判決，刑事訴訟法第一百五十四條、第三百零一條第一項前段
    分別定有明文。再認定被告有罪之事實，應憑證據，如未能發現相當之證據，或
    證據不足以證明，自不能以推測或擬制之方法，以為裁判之基礎；且認定犯罪事
    實所憑之證據，其為訴訟上之證明，須達於通常一般人均不致有所懷疑，而得確
    信其為真實之程度者，始得據為有罪之認定，倘其證明尚未達到此一程度而有合
    理之懷疑存在時，尚難為有罪之認定基礎；苟積極證據不足以為不利於被告事實
    之認定，即應為有利於被告之認定，更不必有何有利之證據（最高法院三十年上
    字第八一六號、四十年臺上字第八六號、七十六年臺上字第四九八六號判例參照
    ）。
  (二)檢察官認被告涉犯上開罪行，無非係因被告騎乘贓車。訊據被告堅決否認有何竊
    盜犯行，辯稱：該車非其所竊，係綽號『阿牛』之男子於九十二年二月二十一日
    十八時許，在高雄縣彌陀鄉『彌陀加油站』前借伊騎用，當時『阿牛』與人交易
    毒品，要其過十分鐘後，再騎回返還等語。經查：被告固騎乘贓車而被查獲，惟
    占有贓車之原因眾多，或竊盜、借用、購買，尚難因騎用贓車，即認被告涉犯竊
    盜罪嫌。爰審酌上情，並參以被害人即車主王秀蘭於偵查中證陳：伊僅覺得被告
    背影很像偷車之人，但因未見到竊賊正面，故無法確定是被告竊取等語（詳九十
    二年三月十二日訊問筆錄），是尚無證據證明該車係被告所竊。從而，該部分既
    無法證明犯罪，則與起訴部分，並無連續犯之裁判上一罪，非起訴效力所及，自
    應退由檢察官另行偵處（含被告是否成立贓物罪嫌部分）。
據上論斷，應依刑事訴訟法第四百五十五條之一第三項、第三百六十九條第一項前段
、第三百六十四條、第二百九十九條第一項前段，刑法第三百二十條第一項、第五十
六條、第四十一條第一項前段，罰金罰鍰提高標準條例第一條前段、第二條，判決如
主文。
中      華      民      國    九十二    年      六      月    二十三   日
                                  臺灣高雄地方法院刑事第一庭
                                      審判長法官  林水城
                                            法官  楊智守
                                            法官  方百正
右正本證明與原本無異。
不得上訴。
                                           書記官  張金蘭
中    華    民    國      九十二      年      六      月      二十三   日
附錄本判決論罪科刑法條全文：
中華民國刑法第三百二十條
意圖為自己或第三人不法之所有，而竊取他人之動產者，為竊盜罪，處五年以下有期
徒刑、拘役或五百元以下罰金。
意圖為自己或第三人不法之利益，而竊佔他人之不動產者，依前項之規定處斷。
前二項之未遂犯罰之。


司法院資訊處製作；財團法人民間司法改革基金會備份。
